【裁判字號】    92,訴,7
【裁判日期】    920624
【裁判案由】    違反槍砲彈藥刀械管制條例等
【裁判全文】
臺灣臺東地方法院刑事判決                              九十二年度訴字第七號
    公  訴  人  臺灣臺東地方法院檢察署檢察官
    被      告  乙○○
    指定辯護人  本院公設辯護人甲○○
右列被告因違反槍砲彈藥刀械管制條例等案件，經檢察官提起公訴（九十一年度偵字
第一二五九號），本院判決如左：
    主  文
乙○○未經許可，持有其他可發射子彈具有殺傷力之槍枝，累犯，處有期徒刑壹年陸
月，併科罰金新臺幣壹拾萬元，罰金如易服勞役，以銀元佰元即新臺幣玖佰元折算
壹日，扣案之仿「ＡＲＭＳＣＯＲ」廠牌２００型半自動手槍之仿造轉輪手槍壹支（
槍枝管制編號：0000000000號）、口徑○‧三八吋制式子彈壹顆均沒收；
又以加害生命、身體之事，恐嚇他人致生危害於安全，累犯，處有期徒刑伍月；又以
強暴、脅迫妨害人行使權利，累犯，處有期徒刑陸月。應執行有期徒刑貳年月，併
科罰金新臺幣壹拾萬元，罰金如易服勞役，以銀元佰元即新臺幣玖佰元折算壹日，
扣案之仿「ＡＲＭＳＣＯＲ」廠牌２００型半自動手槍之仿造轉輪手槍壹支（槍枝管
制編號：0000000000號）、口徑○‧三八吋制式子彈壹顆均沒收。
    事  實
一、乙○○前因殺人未遂、妨害自由及違反槍砲彈藥刀械管制條例等案件，經臺灣臺
    中地方法院於民國八十四年六月二十一日，以八十四年度訴字第一一三四號刑事
    判決判處殺人未遂部分有期徒刑六年、妨害自由部分有期徒刑六月、違反槍砲彈
    藥刀械管制條例部分有期徒刑一年，應執行有期徒刑七年二月，八十四年九月十
    八日判決確定，於八十四年十二月十五日入監執行，八十八年一月三十日因縮短
    刑期假釋出監交付保護管束，而於九十一年三月四日保護管束期滿執行完畢。猶
    不知悔改，復於八十四年間，因綽號「黑人」之真實年籍姓名不詳朋友欠債未還
    ，遂將其所有客觀上具殺傷力之仿「ＡＲＭＳＣＯＲ」廠牌２００型半自動手槍
    之仿造轉輪手槍一支（槍枝管制編號：0000000000號）及口徑○‧三
    八吋制式子彈六顆質押於乙○○臺中縣住處，乙○○明知手槍、子彈，非經主管
    機關許可不得無故持有或寄藏，仍收受上開手槍、子彈，並非法持有之。迄九十
    一年四月二十八日十三時四十五分許，乙○○因與其女友曾薏軒感情生變，竟持
    前揭具殺傷力之仿造轉輪手槍一支及制式子彈六顆（已上膛），至張美月所開設
    位於臺中市南屯區安西巷一二九之五號之「尼泊爾軍用品社」，找在其內工作之
    曾薏軒談判，乙○○質問曾薏軒為何不打電話與其聯絡，曾薏軒表示係因上班來
    不及打電話，乙○○因不滿此一說詞，遂基於恐嚇之犯意，跑到上址門口對空射
    擊五次（僅擊發兩顆子彈），使曾薏軒聽後心生畏懼，致生危害於其生命、身體
    之安全；嗣乙○○因誤以為正在接聽客戶電話之該店店員陳慧媛係趁隙報警，遂
    另行起意，徒手強行將話筒自陳慧媛手中拿走，並以上開手槍抵住陳慧媛，令陳
    慧媛不得報警，以前開強暴、脅迫之手段，妨害陳慧媛行使權利。後於當日十四
    時四十分許，為到場之員警在上址內之第三排貨架上，查獲乙○○暫時藏放之上
    開仿造手槍一支、制式子彈四顆，並於現場扣得已擊發之彈殼二個，而循線查悉
    上情。
二、案經臺中市警察局第四分局報請臺灣臺中地方法院檢察署呈請臺灣高等法院檢察
    署檢察長核轉臺灣臺東地方法院檢察署檢察官偵查起訴。
    理  由
一、右揭時、地非法持有扣案之手槍及子彈、以對空鳴槍之方式恐嚇被害人曾薏軒、
    以手槍抵住被害人陳慧媛脅迫其不得報警等犯行，業據被告乙○○迭於警詢、檢
    察官偵查中及本院審理時坦白承認，並有下列事證可資佐證：
    (一)右開事實，除據被告自白外，並經證人即被害人曾薏軒、陳慧媛、張美月於警
      詢時證述及檢察官偵查中到庭具結證稱屬實，復有承辦警員杜宜襄繪製之現場
      圖、現場監視器翻拍照片十六張、現場彩色照片十二張在卷可稽。
    (二)扣案之轉輪手槍一支、子彈四顆及彈殼二個經送內政部警政署刑事警察局（以
      下簡稱刑事警察局）鑑定結果，認定該手槍係仿「ＡＲＭＳＣＯＲ」廠牌２０
      ０型之仿造轉輪手槍（槍枝管制編號：0000000000號），機械性能
      良好，可擊發子彈，認具殺傷力；送鑑子彈四顆，認均係口徑○‧三八吋制式
      子彈，經試射三顆，認均具殺傷力；送鑑彈殼二個，經以顯微鏡比對結果，其
      彈底紋痕特徵相吻合，認係同一槍枝所擊發，且該彈殼與前開試射之彈殼三個
      比對結果，其撞針孔紋痕特徵相吻合，足認送鑑彈殼二個，確係扣案手槍所擊
      發無誤，此有該局槍彈鑑定書一份附卷足憑。
    (三)被告雖於本院審理時請求與證人曾薏軒、陳慧媛對質，惟本案事實業據證人曾
      薏軒、陳慧媛於警詢及檢察官偵查中證述綦詳，被告於本院審理時亦自承前開
      對空鳴槍、持槍抵向陳慧媛不讓其報警等犯行，被告之供詞與上揭證人二人之
      證詞互核相符，已無對質之必要，爰不另傳喚該二名證人到庭與被告對質，附
      此敘明。
    綜上查證，足認被告之自白確與事實相符，本件事證明確，被告非法持有槍彈、
    恐嚇及強制等犯行均堪認定，應依法論科。
二、按未經許可，無故持有槍、彈罪，其持有之繼續，為行為之繼續，至持有行為終
    了時，均論為一罪，不得割裂。若持有之後，以之犯他罪，兩罪間之關係如何，
    端視開始持有之原因為斷，如早已非法持有槍、彈，後另起意犯罪；或意圖犯甲
    罪而持有槍、彈，卻持以犯乙罪，均應以數罪併罰論處；必因意圖犯某罪而持有
    槍、彈，嗣後果持之以犯該罪，兩罪間始有牽連犯之適用。亦即無故持有槍、彈
    罪為繼續犯，一經持有，犯罪即告成立，其於持有繼續中，另為犯他罪而持用該
    槍、彈加以實施，因非自始即意圖以持有槍、彈為犯他罪之方法，自不能論以牽
    連犯，而應依數罪併罰之規定處理。最高法院八十九年度臺上字第二八七號、九
    十年度臺上字第一○三五號、九十年度臺上字第三二七○號、九十年度臺上字第
    七四九八號分別著有判決可資參照。本件被告非法持有綽號「黑人」之友人所質
    押之扣案槍彈時，並非意圖犯罪而持有該槍彈，而係事後與女友引發感情糾紛，
    才另行起意而為本件恐嚇及強制等犯行，此業據被告供明在卷，是核被告所為，
    係犯槍砲彈藥刀械管制條例第十一條第四項未經許可無故持有其他可發射子彈具
    有殺傷力之槍砲罪、同條例第十二條第四項未經許可無故持有子彈罪、刑法第三
    百零五條之恐嚇危害安全罪、刑法第三百零四條第一項之強制罪。查槍砲彈藥刀
    械管制條例所稱「制式」槍彈，係指各國合法武（兵）器工廠，為殺敵、獵物、
    攻擊、防禦等目的所生產、製造之各類槍械、子彈而言；本件扣案之手槍，係仿
    「ＡＲＭＳＣＯＲ」廠牌２００型半自動手槍之仿造轉輪手槍，並非各國合法武
    （兵）器工廠，為殺敵、獵物、攻擊、防禦等目的所生產、製造之槍械，此有刑
    事警察局前揭槍彈鑑定書一份在卷可佐，足認扣案之手槍，並非制式手槍，自屬
    槍砲彈藥刀械管制條例第十一條所規定之「其他可發射金屬或子彈具有殺傷力之
    各式槍砲」，起訴書以扣案之手槍為制式槍械，而認被告係犯槍砲彈藥刀械管制
    條例第七條第四項之持有制式手槍罪，尚有未洽，惟因基本事實同一，本院自應
    予以審理，並變更起訴法條；另被告非法持有扣案之子彈部分，起訴書認係犯槍
    砲彈藥刀械管制條例第十一條第四項之罪，惟該條項之罪乃非法持有其他可發射
    金屬或子彈具有殺傷力之各式槍砲罪，同條例第十二條第四項規定之罪，方為非
    法持有具殺傷力之子彈罪，起訴書所引用之法條顯然有誤，爰一併予以變更，且
    公訴人於蒞庭論告時，亦同意變更起訴法條為槍砲彈藥刀械管制條例第十一條第
    四項、第十二條第四項，附此敘明。被告同時持有制式子彈六顆，僅侵害一法益
    ，屬單純一罪。又被告以一行為同時觸犯槍砲彈藥刀械管制條例第十一條第四項
    、第十二條第四項之罪名，為想像競合犯，依刑法第五十五條之規定，應從較重
    之非法持有其他可發射金屬或子彈具有殺傷力之各式槍砲罪處斷。其所犯上揭非
    法持有仿造手槍、恐嚇、強制三罪之間，犯意各別，行為互殊，依首揭最高法院
    判決要旨，尚不能論以牽連犯，而應予分論併罰；公訴意旨認上開三罪間，有方
    法結果之牽連關係，應依刑法第五十五條之規定，從一重處斷，自有未洽。查被
    告前曾因殺人未遂、妨害自由及違反槍砲彈藥刀械管制條例案件，經臺灣臺中地
    方法院於八十四年六月二十一日，以八十四年度訴字第一一三四號刑事判決判處
    殺人未遂部分有期徒刑六年、妨害自由部分有期徒刑六月、違反槍砲彈藥刀械管
    制條例部分有期徒刑一年，應執行有期徒刑七年二月，八十四年九月十八日判決
    確定，於八十四年十二月十五日入監執行，八十八年一月三十日因縮短刑期假釋
    出監交付保護管束，而於九十一年三月四日保護管束期滿執行完畢，此有臺灣高
    等法院被告全國前案紀錄表、臺灣臺東地方法院檢察署刑案資料查註紀錄表各一
    件在卷可按，其於五年內再犯本案有期徒刑以上之罪，係屬累犯，應依刑法第四
    十七條之規定遞加重其刑。爰審酌被告前有殺人未遂、妨害自由及違反槍砲彈藥
    刀械管制條例之犯罪前科，素行不良，猶不知戒慎，再度擁槍自重，且僅因男女
    感情之糾葛，即於公共場所公然鳴槍恐嚇他人，所為嚴重破壞社會治安，對他人
    生命、身體及財產構成嚴重威脅，惡性非輕，惟犯罪後尚能坦承犯行，態度良好
    等一切情狀，量處如主文所示之刑，並就併科罰金部分，諭知易服勞役之折算標
    準，同時定其應執行之刑。
三、扣案之具殺傷力仿「ＡＲＭＳＣＯＲ」廠牌２００型半自動手槍之仿造轉輪手槍
    一支（槍枝管制編號：0000000000號）、具殺傷力之口徑○‧三八吋
    制式子彈一顆，均為違禁物，應依刑法第三十八條第一項第一款之規定宣告沒收
    之。至經試射之前開制式子彈三顆及扣案之彈殼二顆，因已不具殺傷力，失其為
    槍砲彈藥刀械管制條例所管制之彈藥性質，均非違禁物，自無庸宣告沒收之，併
    此敘明。
據上論斷，應依刑事訴訟法第二百九十九條第一項前段、第三百條，槍砲彈藥刀械管
制條例第十一條第四項、第十二條第四項，刑法第十一條前段、第三百零五條、第三
百零四條第一項、第五十五條、第五十一條第五款、第四十七條、第四十二條第二項
、第三十八條第一項第一款，罰金罰鍰提高標準條例第一條前段，現行法規所定貨幣
單位折算新臺幣條例第二條，判決如主文。
本案經檢察官洪政和到庭執行職務
中      華      民      國    九十二    年      六      月    二十四    日
                                臺灣臺東地方法院刑事庭
                                    法  官  陳弘能
右正本證明與原本無異。
如不服本判決，應於判決送達後十日內向本院提出上訴狀。（須附繕本）
「切勿逕送上級法院」
                                    書記官  賴淑芬
中      華      民      國      九十二      年    六    月      二十七  日
附記：
槍砲彈藥刀械管制條例第十一條第四項
未經許可，持有、寄藏或意圖販賣而陳列第一項所列槍砲者，處一年以上
七年以下有期徒刑，併科新臺幣七百萬元以下罰金。
槍砲彈藥刀械管制條例第十二條第四項
未經許可，持有、寄藏或意圖販賣而陳列子彈者，處五年以下有期徒刑，
併科新台幣三百萬元以下罰金。
中華民國刑法第三百零五條
以加害生命、身體、自由、名譽、財產之事，恐嚇他人致生危害於安全者
，處二年以下有期徒刑、拘役或三百元以下罰金。
中華民國刑法第三百零四條第一項
以強暴、脅迫使人行無義務之事或妨害人行使權利者，處三年以下有期徒
刑、拘役或三百元以下罰金。


司法院資訊處製作；財團法人民間司法改革基金會備份。
